【裁判字號】    97,交聲,376
【裁判日期】    971120
【裁判案由】    違反道路交通管理處罰條例聲明異議
【裁判全文】
臺灣基隆地方法院交通事件裁定        97年度交聲字第376 號
原處分機關  交通部公路總局臺北區監理所基隆監理站
異  議  人  甲○○
                      國民
上列受處分人因違反道路交通管理處罰條例案件，對於交通部公
路總局臺北區監理所基隆監理站民國97年10月22日所為之裁決（
基監字第裁42-C00000000號）聲明異議，本院裁定如下：
    主    文
異議駁回。
    理    由
一、按汽車駕駛人，行經有燈光號誌管制之交岔路口闖紅燈者，
    處新臺幣1,800 元以上5,400 元以下罰鍰，道路交通管理處
    罰條例第53條第1 項定有明文；又汽車駕駛人，有同條例第
    53條第1 項之情形者，除依原條款處罰鍰外，並記違規點數
    3 點，道路交通管理處罰條例第63條第1 項第3 款亦有明文
    。
二、原處分意旨略以：異議人即受處分人（下稱：異議人）甲○
    ○駕駛車牌號碼BZ-3479號自用小客車，於民國97年9月15日
    21 時26分許，行經臺二線與西濱公路口，因有「駕車行經
    有燈光號誌管制之交岔路口闖紅燈」之違規，為臺北縣政府
    警察局金山分局警備隊執勤員警當場攔停舉發，爰依道路交
    通管理處罰條例第53條第1項規定，裁處罰鍰新臺幣（下同
    ）2, 700元，並依同條例第63條第1項第3款規定（原處分漏
    未記載第1項第3款）記違規點數3點。
三、聲明異議意旨略以：異議人於上揭時地，駕車行經台二線與
    西濱路口時，西濱路口之號誌係為綠燈，並非紅燈，且執勤
    員警並非當場攔停，原處分顯然有誤，應予撤銷。
四、按道路交通管理處罰條例科處行政罰事件，依據公法爭議之
    舉證責任分配法則，固應先由行政機關就其業已履踐相關正
    當法律程序，以及人民應受處罰之客觀違反法令行為，負證
    明之責，受處分人就行政機關已為相當證明之前開事項，若
    主張欠缺主觀歸責條件或為其他抗辯，亦須就其所辯提出反
    證。惟行政機關對於前開應為舉證事項，並非不得以執行查
    察取締勤務人員，依據調查人證之程序，使就親歷事實提供
    不可替代之證明方法，受處分人就該證人所述見聞經過之真
    實性倘有質疑，除依法定交互詢問程序加以檢驗外，亦不得
    僅因證人之個人身分、地位或與當事人之關係而謂其不得作
    證，或憑己意指為必須代以其他特定之證據方法，此在證人
    業已具結願依偽證罰則擔保證言可信之場合，尤屬當然。經
    查：
  (一)前揭違規事實業據證人即本件舉發之員警李憲章具結證稱：
    97年9月15日21時26分許，伊與另名隊長駕駛警車行駛在瑪
    鋉路上，當時瑪鋉路方向的號誌（即道路交通事故現場圖『
    B』 ）為綠燈，而瑪鋉路上的號誌與西濱路口號誌的時相是
    相反的，故西濱路口的號誌一定是紅燈，當時，伊親眼看到
    異議人駕車行經台二線與西濱路口時，未停等西濱路口之紅
    燈號誌（即道路交通事故現場圖『A』 ）而予闖越，故伊即
    對異議人攔停並製單舉發，而當時由於西濱路口的時相已經
    過了，故未加以拍照或錄影存證等語明確，並有道路交通事
    故現場圖、臺北縣政府警察局北縣警交字第C00000000 號舉
    發違反道路交通管理事件通知單各乙紙在卷可憑，復異議人
    無法就證人李憲章之舉發可能錯誤，提出相關證據以供調查
    ，則證人李憲章基於維護交通秩序、公眾安全職責所為之舉
    發，自應受合法、正確之推定，堪認異議人確有於前揭時、
    地闖越紅燈無訛。
  (二)再異議人固辯稱：員警未能提出蒐證錄影或照片證明伊有闖
    紅燈之事實云云，惟交通違規行為多屬迅速、稍縱即逝及不
    可回復等特性，警方取締交通違規事件，其以照相方式取證
    者，固足為違規之證明，惟警員當場舉發者，舉發之員警本
    身之目睹、耳聞，亦為違規人違規之證明，非必所有之違規
    事件，均需有照相方足為違規之證據，而舉發機關或原處分
    機關若能提出法定證據方法，例如人證、書證、物證等證據
    資料以供司法審查之交通法庭加以判斷該交通違規行為之存
    否，即屬已足。查，本案之執勤員警李憲章已就本案舉發過
    程到院具結證述如前所述，異議人並無積極證據足以證明證
    人上開證述係屬虛偽，縱無舉發照片或錄影為佐證，然本件
    異議人之違規行為既經證人李憲章證述明確，復有舉發違反
    道路交通管理事件通知單、道路交通事故現場圖可佐，而其
    所述內容並無何矛盾或違背經驗法則之處，自得為本院判斷
    之依據。是異議人所辯要無可採，異議人闖紅燈之違規事實
    ，自堪認定。
五、綜上，異議人於前揭時、地確有上開違規行為，原處分機關
    依前揭規定裁處異議人罰鍰2700元，並記違規點數3點，核
    無違誤，本件異議為無理由，應予駁回。
據上論斷，依道路交通案件處理辦法第19條，裁定如主文。
中    華    民    國    97    年    11    月  20      日
                  交通法庭法  官    周霙蘭
以上正本證明與原本無誤。
如不服本裁定應於送達後5 日內向本院提出抗告狀。
中    華    民    國    97    年    11    月  20      日
                          書記官   呂明龍


司法院資訊處製作；財團法人民間司法改革基金會備份。
